【裁判字號】    98,訴,100
【裁判日期】    980331
【裁判案由】    違反毒品危害防制條例
【裁判全文】
臺灣屏東地方法院刑事判決               98年度訴字第100號
公  訴  人  臺灣屏東地方法院檢察署檢察官
被      告  甲○○
                    （另案臺灣屏東監獄竹田分監執行中）
上列被告因違反毒品危害防制條例案件，經檢察官提起公訴（97
年度毒偵字第2515號），茲因被告就被訴事實為有罪之陳述，經
告知簡式審判程序意旨，並聽取公訴人及被告之意見後，本院合
議庭裁定由受命法官獨任依簡式審判程序審理，判決如下：
    主  文
甲○○施用第一級毒品，累犯，處有期徒刑壹年肆月。扣案驗後
淨重零點零壹貳公克之海洛因壹小包連同包裝袋、沾黏海洛因成
分之吸管裁製簡易藥鏟壹支均沒收銷燬之；扣案注射針筒壹支沒
收。
    事  實
一、甲○○有竊盜、贓物、違反麻醉藥品管理條例、毒品危害防
    制條例等多項前案紀錄，最近一次經徒刑執行完畢情形如下
    ：
  (一)民國92年間因施用第一級、第二級毒品而違反毒品危害防制
    條例案件，經臺灣高等法院高雄分院93年度上訴字第711 號
    （本院93年度訴字第352 號）判處有期徒刑10月、6 月，應
    執行有期徒刑1 年1 月確定。
  (二)94年間因竊盜案件，經本院94年度簡字第647 號判處有期徒
    刑6 月確定。
  (三)94年間又因施用第一級、第二級毒品而違反毒品危害防制條
    例案件，經本院94年度訴字第189 號判處有期徒刑1 年、8
    月，應執行有期徒刑1 年6 月確定。
  (四)上開(二)、(三)兩部分所示之刑，經本院94年度聲字第1013號裁
    定應執行有期徒刑1 年10月，與上開(一)部分所示之刑接續執
    行，於93年12月27日入監，95年12月15日因縮刑假釋出監，
    依指揮書於96年9 月8 日縮刑期滿，因符合減刑條件，依中
    華民國96年罪犯減刑條例第2 條第2 項規定，視為已依規定
    減其宣告刑，於96年7 月16日即前開條例生效時期滿執行完
    畢。
二、又其前因施用毒品案件，經本院89年度毒聲字第93號裁定令
    入勒戒處所施予觀察、勒戒，於89年6 月9 日入所執行，因
    有繼續施用毒品傾向，經本院89年度毒聲字第1548號裁定令
    入戒治處所施予強制戒治，89年7 月12日轉入執行，因無繼
    續施用毒品傾向，經本院89年度毒聲字第2668號裁定停止戒
    治，所餘期間付保護管束，於89年12月8 日出所，期滿未經
    撤銷停止戒治而執行完畢，嗣5 年內已經再犯施用毒品案件
    而經法院判決確定並執行完畢如上。
三、詎其經前開有期徒刑執行完畢後5 年內，仍不知悔悟，復基
    於施用第一級毒品之犯意，於97年11月30日上午10時許，在
    其位於屏東縣萬巒鄉○○村○○路3 號之住處內，以注射之
    方式，施用第一級毒品海洛因1 次。嗣為警於97年12月1 日
    晚間10時30分許，在其上址住處查獲，扣得海洛因1 小包（
    驗後淨重0.012 公克）、注射針筒1 支、沾黏海洛因成分之
    吸管裁製簡易藥鏟1 支。經採其尿液送驗結果，呈嗎啡即海
    洛因經人體水解代謝產物陽性反應。
四、案經屏東縣警察局內埔分局報告臺灣屏東地方法院檢察署檢
    察官偵查起訴。
    理  由
一、前揭施用第一級毒品海洛因之犯罪事實，業據被告甲○○於
    本院審理時自承不諱，並有扣案白色粉末1 小包、注射針筒
    1 支、吸管裁製之簡易藥鏟1 支在卷，其中粉末部分經送高
    雄市立凱旋醫院鑑驗結果，為驗後淨重0.012 公克之海洛因
    粉末，有該局97年12月14日高市凱醫驗字第8934號鑑定書附
    卷可按；吸管裁製之簡易藥鏟部分，經本院囑託高雄醫學大
    學附設中和紀念醫院以氣相層析質譜儀法（GC／MS）等科學
    方法檢驗結果，呈海洛因陽性反應，有該院98年2 月13日編
    號9802-61 號檢驗報告附卷可憑；又其前揭時地經查獲後，
    經採尿送臺灣檢驗科技股份有限公司以氣相層析質譜儀法（
    GC／MS）檢驗結果，亦呈嗎啡即海洛因經人體代謝產物之陽
    性反應，有該公司97年12月16日，編號KH2008C0000000號濫
    用藥物尿液檢驗報告附卷，與上開報告均為鑑定機關本於專
    業知識暨以精密儀器測試後所得之結論，自可憑信。被告甲
    ○○自白施用海洛因，堪信與事實相符。
二、被告甲○○前因施用毒品案件，經本院89年度毒聲字第93號
    裁定令入勒戒處所施予觀察、勒戒，於89年6 月9 日入所執
    行，因有繼續施用毒品傾向，經本院89年度毒聲字第1548號
    裁定令入戒治處所施予強制戒治，89年7 月12日轉入執行，
    因無繼續施用毒品傾向，經本院89年度毒聲字第2668號裁定
    停止戒治，所餘期間付保護管束，於89年12月8 日出所，期
    滿未經撤銷停止戒治而執行完畢，嗣5 年內已經屢犯施用毒
    品案件，各經臺灣高等法院高雄分院93年度上訴字第711 號
    （本院93年度訴字第352 號）判處有期徒刑10月、6 月，應
    執行有期徒刑1 年1 月確定、本院94年度訴字第189 號判處
    有期徒刑1 年、8 月，應執行有期徒刑1 年6 月確定，並均
    執行完畢，有臺灣高等法院被告前案紀錄表、臺灣屏東地方
    法院檢察署刑案資料查註紀錄表、全國施用毒品案件紀錄表
    、受觀察勒戒人毒品及前科紀錄簡列表各1 份在卷可按，其
    經觀察、勒戒、強制戒治執行完畢釋放後，5 年以內已再犯
    施用毒品犯行，並經依法追訴處罰後，復犯本件施用第一級
    毒品犯行之事證明確，應依法論科。
三、按海洛因為毒品危害防制條例第2 條第2 項第1 款規定之第
    一級毒品，除法律另有規定者外，不得持有、施用。核被告
    甲○○所為，係犯毒品危害防制條例第10條第1 項之施用第
    一級毒品罪。其因施用而持有海洛因之低度行為，應為施用
    之高度行為所吸收，不另論罪。又被告甲○○前因施用第一
    級、第二級毒品而違反毒品危害防制條例案件，經臺灣高等
    法院高雄分院93年度上訴字第711 號（本院93年度訴字第35
    2 號）判處有期徒刑10月、6 月，應執行有期徒刑1 年1 月
    確定；嗣94年間因竊盜案件，經本院94年度簡字第647 號判
    處有期徒刑6 月確定；又94年間再因施用第一級、第二級毒
    品而違反毒品危害防制條例案件，經本院94年度訴字第189
    號判處有期徒刑1 年、8 月，應執行有期徒刑1 年6 月確定
    ，並與上開竊盜罪部分所處之刑，經本院94年度聲字第1013
    號裁定應執行有期徒刑1 年10月，連同上開第一部分所示施
    用毒品所處之刑接續執行，於93年12月27日入監，95 年12
    月15日因縮刑假釋出監，依指揮書於96年9 月8 日縮刑期滿
    ，因符合減刑條件，依中華民國96年罪犯減刑條例第2 條第
    2 項規定，視為已依規定減其宣告刑，茲中華民國96年罪犯
    減刑條例並未規定減刑裁定之效力得回溯至該條例施行前被
    告假釋出獄之日，自無回溯計算認執行完畢之理（臺灣高等
    法院暨所屬法院97年法律座談會紀錄刑事類第1 號參照），
    於96年7 月16日即前開條例生效時，發生期滿執行完畢之效
    力，有臺灣高等法院被告前案紀錄表及臺灣屏東地方法院檢
    察署刑案資料查註紀錄表各1 份在卷可按，其5 年之內再因
    故意犯有期徒刑以上刑之本罪，為累犯，應依法加重其刑。
四、爰審酌被告甲○○之年齡、品行、智識能力、犯罪手段、行
    為對法益造成侵害之程度：
  (一)其為48年1 月25日出生、受有高職畢業教育程度、從事資源
    回收為業之人，有警詢年籍等資料附卷可參，並據其在本院
    審理時自陳在卷，本件犯罪時已近半百，前有多筆犯罪經法
    院判刑確定之紀錄，除上開構成施用毒品訴追條件及累犯之
    要件，不再重複評價者外，略計尚有：
  1.81年間因犯竊盜罪，經本院81年度訴字第493 號判處有期徒
    刑7 月，上訴後，次第經臺灣高等法院高雄分院82年度上訴
    字第428 號、最高法院82年度臺上字第3048號駁回上訴而確
    定。
  2.81年間另犯違反麻醉藥品管理條例案件，經臺灣高等法院高
    雄分院82年度上易字第273 號（本院81年度易字第1999號）
    判處有期徒刑5 月確定。
  3.上開1.、2.兩部分所示之刑，經臺灣高等法院高雄分院83年
    度聲字第166 號裁定應執行有期徒刑11月，其中2.部分即違
    反麻醉藥品管理條例經判處有期徒刑5 月部分，於82年5 月
    7 日以易科罰金執行完畢，所餘部分於83年2 月2 日入監執
    行。
  4.82年間因違反麻醉藥品管理條例案件，經本院82年度易字第
    1409號判處有期徒刑7 月確定。
  5.82年間再犯違反麻醉藥品管理條例案件，經本院83年度易緝
    字第38號判處有期徒刑8 月確定。
  6.上開4.、5.兩部分所示之刑，經裁定應執行有期徒刑1 年，
    並與前開3.部分所示之刑接續執行，於84年6 月13日假釋出
    監，依指揮書於84年7 月31日期滿未經撤銷假釋而執行完畢
    。
  7.85年間又犯違反麻醉藥品管理條例案件，經本院85年度易字
    第2101號判處有期徒刑10月確定。
  8.86年再犯違反麻醉藥品管理條例案件，經本院86年度易字第
    1767號判處有期徒刑10月確定。
  9.上開7.、8.兩部分所示之刑接續執行，於86年6 月5 日入監
    ，87年11月10日因縮刑假釋出監，依指揮書於88年1 月30日
    因期滿未經撤銷假釋而執行完畢。
  10.88年間因犯贓物罪，經臺灣高等法院高雄分院89年度上易字
    第361 號（本院88年度易字第1355號）判處有期徒刑7 月確
    定。
  11.89年間犯竊盜罪，經臺灣高等法院高雄分院89年度上易字第
    1489號（本院89年度易字第175 號）判處有期徒刑2 月確定
    。
  12.89年間又犯竊盜罪，經本院89年度易字第1161號判處有期徒
    刑5 月確定。
  13.上開11.、12.兩部分所示之刑，經臺灣高等法院高雄分院91年
    度聲字第71號裁定應執行有期徒刑2 年3 月，並與上開10.部
    分所示之刑接續執行，於89年12月8 日入監，91年12月24日
    因縮刑假釋出監，依指揮書於92年8 月29日縮刑期滿未經撤
    銷假釋而執行完畢。
  14.嗣前開構成累犯刑之執行完畢，至本件判決前，復已因犯施
    用第一級、第二級毒品而違反毒品危害防制條例，經臺灣高
    等法院高雄分院97年度上訴字第1123號（本院96年度訴字第
    1350號）判處有期徒刑1 年8 月、1 年6 月，應執行有期徒
    刑3 年確定，並另犯竊盜罪，經臺灣高等法院高雄分院97年
    度上易字第503 號（本院97年度易字第29號）判處有期徒刑
    1 年確定部分，接續執行，已於98年1 月17日入監執行，依
    指揮書應於101 年11月26日期滿，有臺灣高等法院被告前案
    紀錄表及臺灣屏東地方法院檢察署刑案資料查註紀錄表各1
    份在卷可按，素行欠佳。
  (二)茲就其施用毒品之犯罪類型，雖有認為僅屬自戕行為，並未
    涉侵害他人法益者，惟姑不論此見與我國現行刑事立法除就
    行為人藉自殘行為達到其他侵害國家、社會法益結果之目的
    ，而在相關特別立法如妨害兵役治罪條例等特別法中定以處
    罰之規定外，向不加罰於單純自殘，甚或自殺行為所表彰之
    規範體系價值觀念相左，況毒品危害防制條例第10條所規定
    對施用毒品行為之處罰，其法定刑猶相當，或更甚（如施用
    第一級毒品罪）於刑法中關於故意「傷害他人」規定罪責，
    舉輕明重，足徵其規範保護之法益，原不在該「自戕」行為
    本身所造成行為人個人身體健康之有形侵害。蓋民主法治國
    家之所異於獨裁、集權社會，其國家政策、社會發展，均取
    決於以全體公民個人意志累積形成之群體意志，凡公民不分
    性別、學歷、職業、貧富、愚智，任由鴻儒碩彥至販夫走卒
    ，其個人意志之表現就群體意志決定之形成，均屬等值，直
    接影響國家、社會整體之命運，至關重要，則個人基於自主
    、健全意思所表現之公民意志，不分良窳，均應尊重，然若
    有藉不正手段影響他人或自陷個人健全自主意志不能正常形
    成、表現者，不僅直接侵蝕公民群體意志形成之基礎，迫令
    其他自重慎行大眾均須承受建立在該不健全基礎形成之公共
    政策、社會生活品質之結果，對於國家、社會法益及人民全
    體利益，猶已構成危害，是如投票受賄罪所規範者，即在禁
    止公民匯集個人自主意志以形成群體意志之過程受不當影響
    及控制，即為適例。今毒品除可對個人身體健康造成有形傷
    害外，就人之身體及精神形成高度成癮性及依賴性，猶足以
    抑制個人表現其本於心性能力所為自主意志之決定，並進而
    造成群體意志表現遭不當扭曲之危險，直接影響國家、社會
    之發展，侵害至鉅，斷非僅止於個人健康之危害。
  (三)被告甲○○迭因施用毒品而經觀察、勒戒、強制戒治及刑之
    執行矯治，未幾仍重蹈覆轍，除徵其守法觀念薄弱，堪認已
    施用毒品成習，積重難返，對其個人身心、家庭及國家、社
    會之危害非輕，並考量其犯罪施用毒品之情節，查獲器具之
    數量，及其犯罪經查獲後，已知坦認犯行，犯後態度尚可等
    一切情狀，量處如主文所示之刑，以資儆懲。
五、沒收部分：
  (一)扣案驗後淨重0.012 公克之海洛因粉末為查獲之毒品，其包
    裝袋因盛裝毒品而為該成分所沾黏，無法析離，此觀卷附法
    務部調查局93年3 月19日調科壹字第09300113060 號函文意
    旨自明，應與所盛裝、沾黏之毒品併同處分，依毒品危害防
    制條例第18條第1 項前段，沒收銷燬之。
  (二)扣案吸管裁製之簡易藥鏟1 支，因被告甲○○持以供施用、
    持有毒品犯罪使用而為其成分所沾黏，依前開函文意旨，顯
    已析離不易，應與所沾黏之毒品併同處分，依毒品危害防制
    條例第18條第1 項前段，沒收銷燬之。
  (三)扣案注射針筒1 支，除據被告甲○○自承為其所有並預備供
    施用、持有毒品使用，經鑑驗結果，既呈海洛因等毒品「陰
    性」反應，應依刑法第38條第1 項第2 款規定沒收。
據上論斷，應依刑事訴訟法第273 條之1 第1 項、第299 條第1
項前段，毒品危害防制條例第10條第1 項、第18條第1 項前段，
刑法第11條、第47條第1 項、第38條第1 項第2 款，判決如主文
。
本案經檢察官簡志祥到庭執行職務
中    華    民    國    98    年    3     月    31    日
                  刑事第二庭    法  官  陳松檀
以上正本證明與原本無異。
如不服本判決應於收受本判決送達後10日內向本院提出上訴書狀
，其未敘述上訴理由者，並得於提起上訴後10日內向本院補提理
由書狀（均須按他造當事人之人數附繕本）「切勿逕送上級法院
」。
中    華    民    國    98    年    3     月    31    日
                                書記官  黃佳惠
附錄本件判決引用之法條：
毒品危害防制條例第10條
施用第一級毒品者，處6 月以上5 年以下有期徒刑。


司法院資訊處製作；財團法人民間司法改革基金會備份。
